臺灣臺南地方法院刑事判決　　　　　　　 95年度易字第893號
公　訴　人　臺灣臺南地方法院檢察署檢察官
被　　　告　乙○○
上列被告因竊盜案件，經檢察官提起公訴（95年度偵字第6074號
），本院判決如下：
    主  文
乙○○共同攜帶兇器竊盜，累犯，處有期徒刑壹年，減為有期徒
刑陸月，如易科罰金，以銀元參佰元即新臺幣玖佰元折算壹日。
扣案之虎頭鉗、活動扳手、十字鎬、半月剪、鐵鎚各壹支、穿釘
、破壞剪各貳支等物，均沒收。
    事  實
一、乙○○於民國92年間因酒後駕車及肇事逃逸案件，經臺灣南
    投地方法院於93年7月15日以93年度交訴字第11號判決，各
    判處有期徒刑6月、4月，定應執行有期徒刑8月，如易科罰
    金，以銀元300元折算1日確定，並於於93年11月15日易科罰
    金執行完畢。詎竟不知悛悔，竟基於意圖為自己不法所有之
    犯意，與林嘉裕（涉犯竊盜罪部分已經臺灣臺南地方法院檢
    察署檢察官於95年6月30日以95年度偵字第6074號依刑事訴
    訟法第252條第1款規定為不起訴處分）2人，於94年12月12
    日9時許，由乙○○駕駛車號2861—LP自小貨車載林嘉裕，
    並攜帶客觀上對人之生命、身體安全構成危險之兇器虎頭鉗
    、活動扳手、十字鎬、半月剪、鐵鎚各1支、穿釘、破壞剪
    各2支等工具，一同至位於臺南縣新化鎮知義新和庄2—6 號
    前之新和幹第4號至第8號之電線桿，由林嘉裕以穿釘插入前
    開電線桿爬上電線桿後，復持破壞剪將電纜線剪斷後竊取之
    ，而竊得中華電信股份有限公司所有之電纜線迨於當日10
    時14分許，臺南縣警察局新化分局知義派出所員警獲報後，
    會同中華電信股份有限公司之線路巡線員丙○○前往察看，
    當場查獲乙○○、林嘉裕2人正收取所竊得之電纜線，且於
    乙○○所駕駛之自小貨車上查獲所剪下電纜線共計160公尺
    （價值25,821元），並扣得乙○○所有並供行竊所用之虎頭
    鉗、活動扳手、十字鎬、半月剪、鐵鎚各1支、穿釘、破壞
    剪各2支等物。
二、案經被害人中華電信股份有限公司訴請臺南縣警察局新化分
    局報告臺灣臺南地方法院檢察署檢察官偵查起訴。
    理  由
一、訊據被告乙○○固坦承於上開時間駕駛前開車號自小貨車，
    攜帶扣案之工具，負載共犯林嘉裕一同至前開地點，由共犯
    林嘉裕爬上電線桿剪斷電纜，而為警查獲為中華電信股份有
    限公司所有電纜線共計160公尺等情不諱，惟矢口否認有何
    共犯攜帶凶器竊盜之犯行。辯稱：會去剪電纜線是因於94年
    12月7日由一位真實姓名、年籍均不詳綽號「阿雄」之成年
    男子找伊是否願意接拆除廢電纜線之工作，伊同意後雙方即
    約定以每公尺10元之代價進行拆除，並待拆除完畢後再向阿
    雄請款云云。然查：
（一）按採證認事係屬事實審法院之職權，而法院憑以認定犯罪
      事實之證據，並不以直接證據為限，即綜合各種直接、間
      接證據，本於推理作用，為其認定犯罪事實之基礎，如不
      違背經驗法則與論理法則，亦非法所不許（最高法院94年
      度臺上字第4770號判決意旨參照）。
（二）查位於臺南縣永新化鎮知義里新和庄2—6號前之新和幹第
      4號至第8號電線桿上所配掛電纜線為中華電信股份有限公
      司所有，而為被告及共犯林嘉裕所剪下之電纜線共計160
      公尺，並為警查獲之事實，業據證人即告訴人中華電信股
      份有限公司線路巡線員丙○○於警詢中指述綦詳，復有證
      人即共犯林嘉裕於警、偵訊時證述甚詳，並有扣押物品目
      錄表、贓物認領保管單1紙、查獲現場工具及贓物照片共6
      幀在卷可稽。足認被告確有於上揭時、地攜帶扣案之工具
      竊取告訴人中華電信股份有限公司所有之電纜線，而為警
      查獲當場逮捕被告之情甚明。
（三）被告雖否認竊盜犯行，並以前詞表示是由真實、姓名、年
      籍均不詳僅知綽號「阿雄」男子找被告進行剪電線的工程
      ，雙方洽談價格後，被告才同意承攬該工程，「阿雄」是
      在94年12月7日直找被告洽談剪廢棄電纜線，後來「阿雄
      」有帶被告至現場察看，之間都是「阿雄」主動以門號
      000000 0000號之行動電話與被告所使用之0000000000號
      行動電話進行聯繫，在同年月11日「阿雄」還有打電話給
      被告，最後一次聯絡時間為94年12月12日上午10時許，在
      中華電信股份有限公司人員到現場時有打電話給「阿雄」
      且有找到「阿雄」云云；但經調閱前開2門號於94年12月
      11日及12日間之雙向通聯紀錄資料所呈，前開被告所稱「
      阿雄」所有之門號0000000000號於94年12月11日至12日2
      日間不論是撥出或收話，均並無撥予被告使用之前開門號
      行動電話之紀錄，亦無由被告所撥打入之通話紀錄，而被
      告所有使用之門號0000000000號之行動電話於94年12月11
      日亦無接收或撥打予被告所稱「阿雄」使用前開門號行動
      電話內之紀錄等情，有臺南縣警察局新化分局於95年2 月
      10日以南縣化警偵字第0950000050號函所附上開2門號之
      通聯調閱查詢單共3份在卷可稽，是被告前開所辯，與前
      開證據資料所呈不符，顯有可疑。
（四）復查，被告自承為鼎立線路工程有限公司之負責人，並提
      出南投縣政府營利事業登記證、經濟部函各1紙為證，是
      被告顯具有安裝、拆除電纜等相關專業知識與能力，而本
      件被告所剪電纜線為架設在電線桿上之電纜線，顯然為中
      華電信有限公司所裝設，並非一般私人所有裝設，而被告
      如何判斷該電纜線為真實姓名、年籍均不詳之「阿雄」所
      有或有何處分權限？竟可僅憑真實姓名、年籍均不詳綽號
      「阿雄」之幾句話即進行工程，對於電纜線何人所有？「
      阿雄」有何權限處理？均未加以詢問與查證即擅自剪電纜
      線，則與常情迥異，益徵被告所辯為不可信。
（五）綜上所述，被告所辯，顯為事後卸責之詞，難以採信。本
      件事證明確，被告犯行洵堪認定。
三、查被告行為後，於94年2月2日公布之刑法業於95年7月1日施
    行，其中與被告本案應適用法條相關部分，計修正第2條、
    第28條共同正犯之範圍、罰金額度（罰金罰鍰提高標準條例
    第1條前段、刑法施行法第1條之1第1項、第2項）、易科罰
    金折算標準（刑法第41條第1項前段、罰金罰鍰提高標準條
    例第2條）及累犯（刑法第47條）等刑法規範。按行為後法
    律有變更者，適用行為時之法律，但行為後之法律有利於行
    為人者，適用最有利於行為人之法律，現行刑法第2條第1項
    訂有明文。此條規定乃與刑法第1條罪刑法定主義契合，而
    貫徹法律禁止溯及既往原則，係規範行為後法律變更所生新
    舊法律比較適用之準據法，是刑法第2條本身雖經修正，但
    刑法第2條既屬適用法律之準據法，本身尚無比較新舊法之
    問題，應一律適用裁判時之現行刑法第2條規定以決定適用
    之刑罰法律，先予辨明。經查：
（一）修正後刑法第28條關於成立共同正犯之標準，將原來共同
      正犯之共同「實施」犯罪，改為共同「實行」犯罪，剔除
      完全未參與犯罪相關行為之「實行」的「陰謀共同正犯」
      及「預備共同正犯」，是修正後之共同正犯之可罰性要件
      之範圍業已減縮。
（二）被告行為時之刑法第41條第1項前段規定：「犯最重本刑
      為5年以下有期徒刑以下之刑之罪，而受6個月以下有期徒
      刑或拘役之宣告，因身體、教育、職業、家庭之關係或其
      他正當事由，執行顯有困難者，得以1元以上3元以下折算
      1日，易科罰金」；又修正前罰金罰鍰提高標準條例第2條
      （於95年7月1日修正刪除）規定，就其原定數額提高為10
      0倍折算1日，則本件被告行為時之易科罰金折算標準，最
      高得以銀元300元折算1日，經折算為新臺幣後，應以新臺
      幣900元折算為1日。惟95年7月1日施行之刑法第41條第1
      項前段則規定：「犯最重本刑為5年以下有期徒刑以下之
      刑之罪，而受6個月以下有期徒刑或拘役之宣告者，得以
      新臺幣1,000元、2,000元或3,000元折算1日，易科罰金。
      」比較修正前、後之易科罰金折算標準，亦以修正前之規
      定較有利於被告。
（三）累犯之新舊法比較：被告行為後，刑法第47條第1項關於
      累犯之規定，增加犯罪行為人之再犯係出於「故意」者，
      始有累犯加重之適用，並於94年2月2日修正公布，於95
      年7月1日施行。本件被告有事實欄所載之犯罪科刑執行情
      形，有臺灣高等法院被告前案紀錄表1紙附卷可憑，被告
      於有期徒刑執行完畢後，5年內再基於故意犯而本件有期
      徒刑以上之罪，無論依修正前刑法第47條或修正後之刑法
      第47條第1項規定，均構成累犯，依新修正之刑法第2條第
      1項前段之規定，應適用行為時之修正前刑法第47條規定
      論處，為累犯，並依法加重其刑。
（四）綜合上述各條文修正前、後之比較，揆諸前揭最高法院決
      議及修正後刑法第2條第1項規定之「從舊、從輕」原則，
      自應適用被告行為時即修正前相關刑罰法律論處。
四、按刑法第321條第1項第3款之攜帶兇器竊盜罪，係以行為人
    攜帶兇器竊盜為其加重條件，此所謂兇器，其種類並無限制
    ，凡客觀上足對人之生命、身體、安全構成威脅，具有危險
    性之兇器均屬之，且祇須行竊時攜帶此種具有危險性之兇器
    為已足，並不以攜帶之初有行兇之意圖為必要（最高法院79
    年臺上字第5253號判例參照）。查被告竊取中華電信股份有
    限公司所有之電纜線，所使用之工具為穿釘、破壞剪、虎頭
    鉗、活動扳手、十字鎬、半月剪、鐵鎚等物均質地堅硬，且
    含有鋒利之尖端或邊緣，方得截斷電纜線，如持以行兇，對
    對人之生命、身體構成威脅，具有殺傷力，應屬兇器無誤，
    是被告於竊盜之際攜帶該工具，自具備刑法第321條第1項第
    3款之攜帶兇器加重事由，核其所為係犯刑法第321條第1項
    第3款之攜帶兇器竊盜罪。被告與共犯林嘉裕間，有犯意聯
    絡及行為分擔，為共同正犯。又被告有如事實欄所載之犯行
    及執行情形，有本院被告前案紀錄表一份附卷可稽，於5年
    內再故意犯本件有期徒刑以上之本罪，為累犯，應依法加重
    其刑。爰審酌被告之素行狀況，與其竊取中華電信股份有限
    公司之廢電纜線，加以變賣牟利之犯罪動機、目的、手段，
    所竊得之電纜線長160公尺，價值為25,821元，及被告所竊
    取之電纜線業經中華電信有限公司領回，及被告犯罪後矢口
    否認犯行之態度等一切情狀，量處如主文所示之刑。末查，
    被告犯罪時間在96年4月24日以前，所犯刑法第321條第1項
    第3款之攜帶兇器竊盜罪，雖屬中華民國九十六年罪犯減刑
    條例第3條第1項第15款之罪，但其宣告刑未逾1年6月，合於
    上開減刑條例之減刑條件，應依上開罪犯減刑條例第2條第3
    項之規定，減輕其刑2分之1，並依法先加後減之。
五、被告經警查獲當場扣案之虎頭鉗、活動扳手、十字鎬、半月
    剪、鐵鎚等物各1支及穿釘、破壞剪各2支等物，均為被告所
    有，並供本件竊盜所用之物，業經被告於審理中供述甚明，
    應依刑法第38條第1項第2款之規定宣告沒收
據上論斷，刑事訴訟法第299條第1項前段，刑法第2條第1項前段
、修正前刑法第28條、刑法第321條第1項第3款、修正前刑法第4
7條第1項、修正前刑法第38條第1項第2款，刑法施行法第1條之1
，中華民國九十六年罪犯減刑條例第2條第1項第3款、第7條、第
8條第1項、第10條第1項，判決如主文。
本案經檢察官甲○○到庭執行職務。
中　　華　　民　　國　　96　　年　　7 　　月　　26　　日
　　　　　　　　　刑事第十二庭  審判長法　官  侯明正
                                      法  官  魏玉英
                                      法  官  程克琳
以上正本證明與原本無異。
如不服本判決應於收受本判決後10日內向本院提出上訴書狀，並
應敘述具體理由。如未敘述上訴理由者，應於上訴期間屆滿後20
日內向本院補提理由書狀（均須按他造當事人之人數附繕本）「
切勿逕送上級法院」。
                                      書記官  曾美滋
中　　華　　民　　國　　96　　年　　7 　　月　　26　　日
附錄本案論罪科刑法條
刑法第321條第1項第3款：
犯竊盜罪而有左列情形之一者，處 6 月以上、 5 年以下有期徒
刑：
三  攜帶兇器而犯之者
